【裁判字號】    99,裁,644
【裁判日期】    990318
【裁判案由】    贈與稅
【裁判全文】
最  高  行  政  法  院  裁  定
                                       99年度裁字第644號
上  訴  人  甲○○
被 上訴 人  財政部臺灣省北區國稅局
代  表  人  乙○○
上列當事人間贈與稅事件，上訴人對於中華民國98年11月25日臺
北高等行政法院98年度訴字第277號判決，提起上訴，本院裁定
如下：
    主  文
上訴駁回。
上訴審訴訟費用由上訴人負擔。
    理  由
一、按對於高等行政法院判決之上訴，非以其違背法令為理由，
    不得為之，行政訴訟法第242條定有明文。依同法第243條第
    1項規定，判決不適用法規或適用不當者，為違背法令；而
    判決有同條第2項所列各款情形之一者，為當然違背法令。
    是當事人對於高等行政法院判決上訴，如依行政訴訟法第24
    3條第1項規定，以高等行政法院判決有不適用法規或適用不
    當為理由時，其上訴狀或理由書應有具體之指摘，並揭示該
    法規之條項或其內容；若係成文法以外之法則，應揭示該法
    則之旨趣；倘為司法院解釋或本院之判例，則應揭示該判解
    之字號或其內容。如以行政訴訟法第243條第2項所列各款情
    形為理由時，其上訴狀或理由書，應揭示合於該條項各款之
    事實。上訴狀或理由書如未依此項方法表明，或其所表明者
    與上開法條規定不合時，即難認為已對高等行政法院判決之
    違背法令有具體之指摘，其上訴自難認為合法。
二、本件上訴人配偶之祖父葉金沙於90年9月26日死亡，其繼承
    人等辦理遺產稅申報，原列報被繼承人葉金沙對繼承人葉清
    標(長子)、葉鐘明(四子)、葉美月(八女)、葉開年(孫、代
    位繼承)、葉四川(孫、代位繼承)、葉慶萊(孫、代位繼承)
    與其他直系卑親屬汪雅貞(長媳)、吳寶霞(四媳)、葉怡君(
    孫女)、葉瑟分(孫)、葉玫君(孫)及上訴人等12人(下稱上訴
    人等直系卑親屬)之死亡前未償債務扣除額各新臺幣(下同)1
    00萬元，合計1,200萬元。嗣經被上訴人查核結果，以上訴
    人等直系卑親屬係各出資100萬元，連同葉金沙之自有資金
    4,966,000元，合計16,966,000元，由葉金沙之子葉清標為
    其代理人簽訂土地買賣契約，於90年6月6日以總價款6,550,
    000元，向訴外人陳愛姝購買臺北市○○區○○段1小段420
    地號、臺北縣土城市○○段貨饒小段142-30、142-35、142-
    36地號等4筆；於90年8月29日以總價款10,416,000元，向訴
    外人張明初購買臺北縣中和市○○段378、555、557地號、
    大仁段756、795、800地號等6筆公共設施保留地(下稱公設
    地)，因認渠等12人涉及遺產及贈與稅法第5條第3款規定，
    以自己之資金無償為他人購置財產，以贈與論之情事，經通
    知上訴人依限申報贈與稅，上訴人雖主張借貸非贈與，惟未
    能提出具體事證，被上訴人乃以上開10筆土地之公告土地現
    值為基礎，按上訴人出資占土地成交價格之比例計算其贈與
    財產價值，核定贈與總額為8,585,291元，應納稅額1,063,0
    28元。上訴人申請復查結果，未獲變更，提起訴願，案經被
    上訴人重審復查結果，以上訴人無償為葉金沙購置之財產原
    屬訴外人張明初所有之系爭6筆公設地，重行以該6筆公共設
    施保留地之公告土地現值為基礎，按上訴人之出資額100萬
    元占土地成交價款之比例，計算贈與財產價值應為8,333,55
    4元，重審復查決定(即原處分)准予追減贈與總額251,737元
    ，變更核定贈與總額為8,333,554元。上訴人仍不服，提起
    訴願經決定駁回後，遂提起本件行政訴訟。經臺北高等行政
    法院98年度訴字第277號判決駁回，上訴人對之提起上訴，
    主張：被上訴人於原審未能證明當事人之移轉行為係贈與，
    原判決對於移轉行為認定是贈與行為，未敘明理由，有判決
    不備理由之違法。原判決認定上訴人出資提供葉金沙購買系
    爭土地係屬贈與，該當遺產與贈與稅法第5條第3款規定，然
    上訴人僅單純借款100萬予葉金沙，即便認定為上訴人贈與
    ，至多僅能依遺產及贈與稅法第4條第2款規定，課予贈與稅
    ，原判決有採證與卷內證據資料不符之判決理由矛盾之違法
    。再查，系爭6筆土地公告現值為86,802,300元，是以10,41
    6,000元價格購得，現實交易價值為公告現值之12%，應以此
    時土地價值計算之，否則有違租稅公平原則，並與司法院釋
    字第420號解釋有違。且縱然認定為贈與行為，上訴人僅贈
    與葉金沙100萬元，絕對不可能變成8,333,554元，導致課稅
    金額高達1,063,028元，致使贈與稅額超過贈與金額，原判
    決未查，自有判決適用法規不當之違背法令。原判決憑空認
    定上訴人得依遺產及贈與稅法第22條規定主張，而無須繳納
    贈與稅係經精細安排，且上訴人出資予被繼承人購買系爭公
    共設施保留地，不但不必課與贈與稅，可列報被繼承人死亡
    前未償債務扣除額云云未敘明理由，有判決不備理由之違法
    。又本件購買系爭公共設施保留地，目的在抵繳葉金沙死後
    之遺產稅，並非在專業投資理財，只要葉金沙口頭授權子孫
    為之即可，無論以借貸或贈與皆可，原判決憑空推定上訴人
    之行為不符投資理財原理，有採證違反論理法則及經驗法則
    之判決不備理由之違法等語。上訴意旨雖以原判決違背法令
    為由，惟核其上訴理由，或係就原審取捨證據、認定事實之
    職權行使，指摘其為不當，並就原審已論斷者，泛言未論斷
    ，或就原審所為論斷，泛言其違背論理法則及經驗法則，而
    非具體表明合於不適用法規、適用法規不當、或行政訴訟法
    第243條第2項所列各款之情形，難認對該判決之如何違背法
    令已有具體之指摘。依首開規定及說明，應認其上訴為不合
    法。
三、據上論結，本件上訴為不合法。依行政訴訟法第249條第1項
    前段、第104條、民事訴訟法第95條、第78條，裁定如主文
    。
中    華    民    國    99    年    3     月    18    日
                    最高行政法院第六庭
                        審判長法官  吳  明  鴻
                              法官  林  茂  權
                              法官  侯  東  昇
                              法官  劉  介  中
                              法官  黃  秋  鴻
以  上  正  本  證  明  與  原  本  無  異
中    華    民    國    99    年    3     月    19    日
                              書記官  張  雅  琴


司法院資訊處製作；財團法人民間司法改革基金會備份。
